【裁判字號】    92,台上,1477
【裁判日期】    920327
【裁判案由】    違反毒品危害防制條例
【裁判全文】
最高法院刑事判決                              九十二年度台上字第一四七七號
    上  訴  人  甲○○
右上訴人因違反毒品危害防制條例案件，不服福建高等法院金門分院中華民國九十一
年十二月二十六日第二審更審判決（九十一年度上更(二)字第七號，起訴案號：福建金
門地方法院檢察署九十年度偵字第五九、六二號），提起上訴，本院判決如左：
    主  文
原判決關於甲○○部分撤銷，發回福建高等法院金門分院。
    理  由
本件原判決認定上訴人甲○○於民國九十年二月九日晚上十一時許，接到朱仲興（經
原審判決確定）欲購買第二級毒品安非他命之電話，雙方談妥交易。上訴人即基於販
入後除供自己吸食外，並轉賣營利之意思，即先向綽號「林董」之不詳姓名男子販入
安非他命一兩餘，二人依約在台北縣中和市○○路皇都旅社五零三號房，由朱仲興以
新台幣二萬六千元之價錢，向上訴人購得安非他命一兩。嗣後朱仲興被警查獲後供明
毒品購自上訴人，循線查獲等情。因而撤銷第一審關於此部分之判決，改判論處上訴
人販賣第二級毒品（累犯）罪刑，固非無見。
惟查：(一)按判決不載理由者當然為違背法令，所謂判決不載理由，係指依法應記載於
判決理由內之事項不予記載，或記載不完備者而言，此為刑事訴訟法第三百七十九條
第十四款上段之當然解釋。而有罪之判決書，對於被告有利之證據不採納者，應說明
其理由，復為刑事訴訟法第三百十條第二款所明定，故有罪判決書對於被告有利之證
據，如不加以採納，必須說明其不予採納之理由，否則即難謂非判決不備理由之違法
。朱仲興於第一審供稱：「五八點多公克（五八‧八公克）是我透過他（指甲○○）
的朋友買的，向『林董』買的」（見第一審卷第五十八頁）；於原審法院前審供稱：
「我是拜託他（指甲○○）找他的朋友幫忙買」（見上訴卷第四十九頁）等語。倘屬
無訛，則上訴人係幫朱某向「林董」購買毒品，並非販賣毒品予朱某，此為有利於上
訴人之供述，何以不足採取？原判決並未敘明證據取捨之理由，本院前次判決發回意
旨即已指明，該項瑕疵仍屬存在。(二)按法院採為判決基礎之證據，依法應於辯論終結
前踐行調查程序，並予被告以辯解之機會，否則未經踐行調查程序，遽採為論罪之證
據，自屬違法。原判決採取內政部警政署刑事警察局九十年五月二十八日刑鑑字第五
０二六五號鑑驗通知書為論處上訴人之犯罪證據。但依據原審審判筆錄之記載，前揭
證據資料，並未依法踐行調查程序，予上訴人辯解機會，遽採為論罪之依據，難認適
法。(三)按未經合法調查之證據，不得作為判斷之依據，刑事訴訟法第一百五十五條第
二項定有明文。又依同法第一百六十五條第一項之規定，卷宗內之筆錄及其他文書可
為證據者，應向被告宣讀或告以要旨；此為事實審法院於審判期日就文書證據所應踐
行之調查方法及程序，旨在使被告澈底瞭解該等文書記載之內容及意涵，而為充分之
辯論，以使法院形成正確之心證。故法院就文書證據，如未確實依照上開法定調查方
法，於審判期日踐行調查程序，而遽採為判決之基礎，即難謂適法。原判決採取朱仲
興之警詢筆錄、電監譯文及內政部警政署刑事警察局第0000000000號鑑驗
通知書等筆錄及文書為論處上訴人之犯罪依據。但依據原審審判筆錄之記載，原審審
判長於審判期日，僅就前揭證據資料為提示，並未依法向上訴人宣讀或告以要旨，其
所踐行之調查程序即非適法。原判決遽採為判決之基礎，自屬於法有違。上訴意旨執
以指摘原判決不當，非無理由，應認仍有發回更審之原因。
據上論結，應依刑事訴訟法第三百九十七條、第四百零一條，判決如主文。
中      華      民      國    九十二    年      三      月    二十七    日
                              最高法院刑事第六庭
                                  審判長法官  池  啟  明
                                        法官  石  木  欽
                                        法官  郭  毓  洲
                                        法官  吳  三  龍
                                        法官  韓  金  秀
      右正本證明與原本無異
                                              書  記  官
中      華      民      國    九十二    年      四      月      一      日


司法院資訊處製作；財團法人民間司法改革基金會備份。
